【裁判字號】    89,易,1010
【裁判日期】    890629
【裁判案由】    偽造文書
【裁判全文】
臺灣桃園地方法院刑事判決                        八十九年度易字第一一號
    公  訴  人  臺灣桃園地方法院檢察署檢察官
    被      告  甲○○
右列被告因偽造文書案件，經檢察官提起公訴（八十九年度偵字第五五四四號），本
院判決如左：
        主  文
甲○○明知為不實之事項，而使公務員登載於職務上所掌之公文書，足以生損害於公
眾及他人，處有期徒刑陸月，如易科罰金以佰元折算壹日。
桃園縣蘆竹地政事務所依據該所民國八十八年八月二日收件蘆資字第二六五六一○號
土地登記申請書所補發之桃園縣蘆竹鄉○○段九一地號土地所有權人甲○○之八八蘆
資地字第○一九五二三號土地權利書狀壹紙，沒收之。
        事  實
一、甲○○明知其所有坐落桃園縣蘆竹鄉○○段九一地號土地所有權狀，於民國八十
    八年七月間，因其妻鄭翠霞積欠乙○○○債務，而將之交予乙○○○以供擔保，
    並未遺失，竟為了將上開土地設定他項權利以獲取金錢，而於八十八年八月二日
    ，出具切結書一紙，至桃園縣蘆竹地政事務所，偽稱前開土地之所有權狀業於八
    十八年一月二日遺失，申請補領新所有權狀，使承辦該業務之蘆竹地政事務所公
    務員陷於錯誤，將該不實之事項，登載於於職務上所掌之公文書，並補發給新土
    地所有權狀（八八蘆資地字第○一九五二三號），致生損害於地政機關地政業務
    管理之正確性及乙○○○。
二、案經乙○○○訴由台灣桃園地方法院檢察署檢察官偵查起訴。
        理  由
一、訊據被告甲○○固坦承於右揭時、地至蘆竹地政事務所辦理補發桃園縣蘆竹鎮○
    ○段九一地號土地所有權狀之事實不諱，惟矢口否認有何偽造文書之犯意，辯稱
    ：因伊要賣地清償債務，欲向乙○○○索回權狀以便委託仲介公司出售，因乙○
    ○○告知業已遺失，伊才去申請補發權狀云云，然查，右揭犯罪事實業據告訴人
    乙○○○指訴綦詳，並於偵查中提出被告交付以為擔保之所有權狀正本，經檢察
    官當庭勘驗無訛後發還，並有八十六年七月一日核發之上揭地號土地所有權狀影
    本一份存卷可憑，則被告交予告訴人乙○○○作為債權擔保之桃園縣蘆竹鄉○○
    段九一地號土地所有權狀並未遺失，且迄被告前往蘆竹地政事務所申請補發時，
    原土地所有權狀仍由告訴人乙○○○保管，堪可認定。第查，證人即被告之妻鄭
    翠霞於本院審理時證稱：「（有無欠被告乙○○○錢？）有，我有向劉借錢，連
    利息共欠四百七十八萬元，八十八年七月份我有請我先生拿蘆竹鄉○○段九十一
    地號土地權狀給劉。我借錢時有寫借條給他。一開始我只借四十萬元。並寫借條
    ，後來她用借條來跟我換本票，我開本票給他，他權狀不還我，因他表示這樣他
    才有保障。我先生有跟他要，他沒有還我先生，但我後陸陸續續跟他借錢，他說
    要求要保障，『劉』他說九十一地號那塊地已經跟農會借錢不少了，他不要這九
    十一號地號的地，他要另一塊田地來設定抵押，那塊地還沒有辦好抵押設定，劉
    即將我們的九十一地號土地及另一塊田假扣押，我與我先生向劉表示願意賣地還
    錢要劉把權狀還給我們，但是她不肯。後來他即告我們了。」、「（何時向劉表
    示欲要回權狀賣地還錢？）八十八年七、八月份。」等語（見本院八十九年五月
    三十日訊問筆錄），質之被告亦自承：「我一直向告訴人劉要權狀，我寫本票給
    告訴人劉的時候，即連續要求他返還權狀，我委託仲介的時候有向劉要權狀但他
    不還給我，我是八月的時候委託仲介的。我委託仲介的時候有向劉要權狀，因仲
    介說要有權狀才可以賣。但劉不肯給我。」（見本院八十九年六月十三日訊問筆
    錄）等語，足見被告於八十八年八月二日至蘆竹地政事務所以遺失為由申請補發
    前，即已多次向告訴人索取上揭土地所有權狀，但為告訴人所堅拒，從而，被告
    就土地權狀猶在乙○○○實力支配保管中乙事，其主觀上自難諉為不知。再被告
    之妻鄭翠霞負債累累，債權人曾與被告協商清償債務事宜，原欲被告變賣不動產
    償債，後被告自己提議以設定抵押權方式來作擔保，表示待不動產價格上揚即可
    償債，惟債權人均因債權受償遙遙無期而未同意等情，亦據證人即債權人之一蕭
    待隆於本院審理時證述明確（見本院八十九年六月十三日訊問筆錄），益徵告訴
    人所稱因被告之妻債務龐大，其惟恐債權未能受償，故不願意返還上揭土地所有
    權狀乙節，並非憑空杜撰，且與常情亦無相悖，自有其可採之處。此外，復有桃
    園縣蘆竹地政事務所土地登記申請書、切結書、不動產權利書狀滅失清單等影本
    附卷可稽，被告所辯：伊因告訴人告知權狀遺失方去申請補發云云，要屬事後卸
    責之詞，委難採憑。綜上所述，本件事証明確，被告犯行洵堪認定。
二、被告謊報前開土地權狀遺失而申請補發，使不知情之承辦人員將不實事項登載於
    職務上掌管之公文書，足以生損害於地政機關地政業務管理之正確性及乙○○○
    ，核被告所為，係犯刑法第二百十四條明知為不實事項而使公務員登載於職務上
    所掌公文書罪。爰審酌被告犯罪之動機、目的、手段、所生危害及犯罪後之態度
    等一切情狀，量處如主文所示之刑，並諭知易科罰金之折算標準。又被告使公務
    員登載不實所得之物：桃園縣蘆竹地政事務所依據該所民國八十八年八月二日收
    件蘆資字第二六五六一○號土地登記申請書所補發之桃園縣蘆竹鄉○○段九一地
    號土地所有權人甲○○之八八蘆資地字第○一九五二三號土地權利書狀一紙，雖
    未扣案，但仍由被告保管中而未滅失，應依刑法第三十八條第一項第三款規定予
    以宣告沒收。
據上論斷，應依刑事訴訟法第二百九十九條第一項前段，刑法第二百十四條、第四十
一條、第三十八條第一項第三款，罰金罰鍰提高標準條例第一條前段、第二條，判決
如主文。
本案經檢察官張尹敏到庭執行職務。
中      華      民      國    八十九    年      六      月    二十九    日
                                臺灣桃園地方法院刑事第二庭
      法  官  陳  世  博
右正本證明與原本無異。
如不服本判決，應於判決送達後十日內向本院提出上訴狀( 應附繕本 )，上訴於
臺灣高等法院。
                                     書記官  楊  惠  如
中      華       民      國    八十九    年      七     月      十二    日
附論罪科刑依據之法條：
刑法第二百十四條
明知為不實之事項，而使公務員登載於職務上所掌之公文書，足以生損害於公眾或他
人者，處三年以下有期徒刑、拘役或五百元以下罰金。


司法院資訊處製作；財團法人民間司法改革基金會備份。
